【裁判字號】    93,上,535
【裁判日期】    950509
【裁判案由】    清償債務
【裁判全文】
臺灣高等法院民事判決                   93年度上字第535號
上  訴  人  理成工業股份有限公司
法定代理人  甲○○
訴訟代理人  陳明良律師
被上  訴人  日寶鋼鐵有限公司
法定代理人  丙○○
訴訟代理人  蔡文生律師
複代  理人  吳榮達律師
上列當事人間清償債務事件，上訴人對於中華民國93年3月12日
台灣桃園地方法院92年度重訴字第225號第一審判決提起上訴，
本院於95年4月25日言詞辯論終結，判決如下：
    主      文
原判決關於命上訴人給付超過新台幣壹拾伍萬零肆佰伍拾肆元本
息部分，及該部分假執行之宣告，暨訴訟費用之裁判均廢棄。
上開廢棄部分，被上訴人在第一審之訴及假執行之聲請均駁回。
其餘上訴駁回。
第一審（除確定部分外）及第二審訴訟費用由上訴人負擔百分之
五，餘由被上訴人負擔。
    事實及理由
一、被上訴人起訴主張：上訴人於民國（下同）90年5月8日與訴
    外人互耀鋼鐵股份有限公司（下稱互耀公司）簽訂工程承攬
    合約書（下稱系爭工程合約），由互耀公司以新台幣（下同
    ）5,300萬元之金額承攬上訴人公司之 「大安麗池鋼骨新建
    工程」（案號ＡＯＨ１４８）鋼骨委外統包工程（下稱系爭
    工程）。互耀公司依約施作後，上訴人除給付部分承攬報酬
    外，迄至91年9月間，尚欠互耀公司工程保留款3,002,125元
    ；另依上訴人與互耀公司於90年 4月21日會議記錄結論，上
    訴人尚應給付互耀公司工程補貼款160萬元 ，及鋼板溢扣款
    2,961,091元，上訴人應給付互耀公司之金額共計7,563,216
    元，其中6,720,616元部分，互耀公司業於91年9月20日以存
    證信函通知上訴人將債權讓與伊，然上訴人於收受債權讓與
    通知後仍未向伊為清償，伊自得基於債權讓與之受讓人地位
    ，依承攬之法律關係請求上訴人給付該款項。爰聲明：(一)上
    訴人應給付被上訴人6,707,241元及自91年10月1日起至清償
    日止，按年息百分之 5計算之利息。(二)願供擔保，請准宣告
    假執行。
二、上訴人則以：
  (一)系爭工程係伊於90年3月 1日以5,660萬元向業主即訴外人麗
    明營造股份有限公司（下稱麗明公司）所承包，並以總價額
    為5,300萬元轉由互耀公司次承攬 。然互耀公司承攬系爭工
    程，雙方約定完工日期為90年 8月28日，但互耀公司遲至90
    年10月23日始實際完工，逾期完工達57日，依系爭工程合約
    第7條約定，每逾期1日，應計契約總金額千分之 3之逾期罰
    款，本件契約總價額為5,300萬元，每逾期 1日罰款159,000
    元，合計被上訴人共應給付伊9,063,000元之逾期罰款。
  (二)另因互耀公司履約逾期完工達57日，致業主麗明公司援引其
    與伊所訂立之工程合約第28條逾期罰款之約定，主張以伊每
    逾期 1日，按工程總金額5,660萬元之百分之1，對伊計懲罰
    性違約金，每日之逾期違約金為566,000元 ，以逾57日計算
    ，因其金額已超過工程總金額百分之15，故業主麗明公司主
    張罰伊以8,490, 000元。按該部分為互耀公司履約遲延致伊
    所生之損害，依系爭工程合約第11條第（ 2）款約定「如因
    乙方（即互耀公司）延誤之原因致甲方（即上訴人）受業主
    罰款時概由乙方負責。甲方並得逕行自應付予乙方之工程款
    中扣除，如有不足時，乙方及其連帶保證人應連帶賠償」及
    依民法第502條第1項規定，伊亦得向互耀公司請求給付。該
    部分，經伊與業主麗明公司於訴訟上達成和解，伊實際給付
    予業主2,750,886元之逾期罰款 。此為互耀公司逾期履約，
    所造成伊之實際損害。依系爭工程合約第11條第（ 2）款規
    定，伊自得向互耀公司求償。
  (三)又因互耀公司施作系爭工程有瑕疵，致業主麗明公司重新定
    作，共支出修補費用247,013元 ，麗明公司已自伊應領取之
    工程款加以扣除，依系爭工程合約第4條第（5）款約定：「
    因品質瑕疵經甲方業主或甲方（即上訴人）檢驗不合格要求
    重新製造時，其因此而發生的所有費用由乙方（即互耀公司
    ）負責，甲方得自工程款內扣款」。是業主麗明公司向伊所
    扣除247,013元之工程款，伊自得向互耀公司請求。
  (四)伊可主張以向互耀公司請求之上開金額在同金額範圍內與被
    上訴人之債務抵銷，據此被上訴人所得請求之債權，依民法
    第 299條之規定，因伊主張抵銷而不存在，被上訴人之請求
    ，自無理由等語，資為抗辯。
三、原審判命：(一)上訴人應給付被上訴人3,118,454元及自92年7
    月10日起至清償日止，按年息百分之 5計算之利息。(二)被上
    訴人其餘之訴及假執行之聲請均駁回（被上訴人就其敗訴部
    分，並未聲明不服，此部分已告確定）。上訴人就其敗訴之
    部分不服，提起上訴，並於本院聲明：(一)原判決不利於上訴
    人部分廢棄。(二)前項廢棄部分，被上訴人在第一審之訴及假
    執行之聲請均駁回。被上訴人則聲明：上訴駁回。
四、兩造不爭執之事項：(一)上訴人與互耀公司於90年5月8日簽訂
    系爭工程合約，由互耀公司承攬系爭工程，互耀公司依約施
    作後，上訴人除給付部分承攬報酬外，迄至91年 9月間，尚
    有工程保留款3,002,125元未支付 。(二)系爭工程於90年10月
    23日完工，同年12月23日通過驗收。(三)互耀公司與上訴人於
    90年 4月21日決議：(1)上訴人提供中鋼板部分，協議依原價
    於工程總價中扣除；(2)系爭工程以總價5,300萬元承包 ，本
    次降價差額160萬元 ，於後續工程中補貼。嗣上訴人以鋼板
    每公斤11.6元之計算方式於工程總價中扣除鋼板材料費，互
    耀公司可請求之鋼板溢扣款為116,329元 。(四)互耀公司於91
    年9月20日以存證信函通知上訴人，其將對上訴人主張之6,7
    20,616元之債權讓與被上訴人。
五、本件被上訴人主張：上訴人於90年5月8日與訴外人互耀公司
    簽訂系爭工程合約。互耀公司依約施作後，上訴人除給付部
    分承攬報酬外，迄至91年 9月間，尚欠互耀公司工程保留款
    3,002,125元；另依上訴人與互耀公司於90年4月21日會議記
    錄結論，上訴人尚應給付互耀公司鋼板溢扣款116,329 元。
    上訴人應給付互耀公司之金額共計3,118,454元 ，而互耀公
    司業於91年 9月20日以存證信函通知上訴人將此部分債權讓
    與伊，然上訴人於收受債權讓與通知後仍未向伊清償，伊自
    得基於債權讓與之受讓人地位，依承攬之法律關係請求上訴
    人給付3,118,454元本息 。然此為上訴人所否認，並以上開
    情詞置辯，是本件應審酌者厥為：(一)互耀公司承攬系爭工程
    有無逾期完工之事實？(二)互耀公司所施作之系爭工程有無瑕
    疵？上訴人可否以麗明公司自行僱工修補所支出之款項與被
    上訴人請求之工程款債權主張抵銷？(三)上訴人以逾期違約罰
    款與被上訴人請求之工程款債權主張抵銷有無理由？其所得
    主張抵銷之債權金額為何？茲分述如下：
(一)、互耀公司承攬系爭工程有無逾期完工之事實？
(1)、被上訴人主張上訴人於原審並未提出抵銷之抗辯，及至本院
    審理中始提出，有違民事訴訟法第 447條之規定云云。然查
    上訴人於原審已抗辯麗明公司尚對其主張罰款，故其就上述
    可以對抗互耀公司之抗辯權，自可基於民法第 299條規定對
    抗被上訴人等語（原審卷第64頁），而麗明公司對上訴人之
    逾期罰款與依系爭工程合約第 7條約定互耀公司應負逾期違
    約罰款，均係以互耀公司逾期完工為事實，是上訴人以麗明
    公司逾期罰款主張與被上訴人之債權互為抵銷，實際含有以
    互耀公司違反系爭工程合約第 7條所發生之債權與被上訴人
    之債權抵銷之意，是被上訴人主張其逾期始提出攻擊防禦方
    法云云，應非可採。況抵銷權之行使，於訴訟上雖為攻擊防
    禦方法之行使，但實體法則為消滅債務之法定原因，而民事
    訴訟法第 447條規定之攻擊防禦之行使，顯係僅指訴訟上之
    攻擊防禦而言，並非就當事人於第二審訴訟進行中，於實體
    法上可得行使之權利加以限制。本件縱認上訴人於原審未行
    使抵銷權，然其於本院中既已行使抵銷權，則其因行使抵銷
    權致債務消滅之事實，顯係發生於第一審法院言詞辯論終結
    後者，依民事訴訟法第447條第1項第 2款規定，上訴人亦得
    為之，合先敘明。
(2)、被上訴人主張：互耀公司承攬系爭工程原定完工日期為90年
    8 月28日，然已得上訴人同意延期至90年10月25日，系爭工
    程業經互耀公司於90年10月23日完工，並無逾期完工之事實
    ，上訴人自不得以逾期完工之違約金額與伊之上開工程款債
    權抵銷云云，然此為上訴人所否認，並抗辯，本件確有逾期
    完工之事實，伊可以逾期完工之違約罰款主張抵銷等語。
(3)、經查，依系爭工程合約第 5條約定，工程期限：依甲方（即
    上訴人）承辦人員排定之日期，經書面通知乙方（即互耀公
    司），並視為合約附件，此有系爭合約在卷可參（本院卷(一)
    第29頁─34頁），而上訴人公司已排定系爭工程完工日為90
    年 8月28日，亦有工程進度表在可稽（本院卷(一)第40頁），
    又系爭工程於90年10月23日始完工之事實，為兩造所不爭執
    ，上訴人之業主麗明公司乃以上訴人有逾期完工57日之事實
    ，於91年8月29日以（91）麗字第0829279號發函予上訴人主
    張以總工程款百分之15扣抵為逾期罰款，此有該函文在卷可
    稽（本院卷(一)第39頁），被上訴人對此文書之真正亦不爭執
    ，堪信為真實。次查，麗明公司工地負責人乙○○於台灣台
    中地方法院（下稱台中地院）審理時證稱：「原證五、六、
    七、八之資料上面有標示合約進度，因為『理成』遲延所以
    這份資料是我修正之後拿給建設公司的，因為理成起步慢，
    所以我們就催他，這份資料是我們跟業主的進度，不代表我
    們與理成的進度，我們是有把整棟大樓的預定進度給業主，
    這是業主要求，單項工程結構體完工的日期，這是細部明細
    表，原合約日期因為理成遲延所以調整一下報告給業主。原
    證八，因為理成從工程開工慢，施工中也有延誤，因為其他
    部分要配合，所以才在90年10月18日開會，看理成何時可以
    完工，因為理成已經遲延，我希望理成可以告知我確實完工
    日期，所以他講說10月25日可以完工，並不是同意他延到這
    時候完工」等語（台中地院92年度重訴字第102號卷第105頁
    ），其於本院審理時亦證稱：「系爭工程有逾期情形」、「
    有發上證三之函（即麗明公司寄予給理成公司要求逾期違約
    扣款函）」等語（本院卷(二)第44頁）；另麗明公司之定作人
    宏築建設公司派駐系爭工地人員李繼昌於92年 8月29日在台
    灣高等法院台中分院（下稱台中高分院）92年度重上字第88
    號事件審理中亦證稱：「我可以證明兩造間之工期是主要進
    度，如果被上訴人（即本件上訴人）有延誤，則會耽誤後面
    的工期。本件被上訴人（即本件上訴人）有延誤之情形，於
    8月中旬至9月初大約有延誤45天至50天，而總工期會算結果
    是延誤55天」、「我們與麗明公司約定之鋼構工程應在 9月
    初或是 9月中旬完成，但是有關理成工業公司與麗明營造公
    司間約定之工程日期我不清楚，但我知道工期沒有展延。」
    等語（台中高分院92年度重上字第88號卷第75頁─第77頁）
    。證人乙○○、李繼昌均係現場工地人員，對系爭工程之進
    度應知之甚詳，堪認其等所述應與事實相符而足採信。足見
    本件工程確有逾期完工之事實，被上訴人抗辯本件無逾期完
    工云云，應無可採。
(4)、被上訴人雖引用台中地院92年重訴字第 102號判決，主張上
    訴人在該案審理中引用原證五（5月24日修正工程進度預定
    表）、原證六（ 7月19日修正工程進度預定表）、原證七（
    8月9日修正工程進度預定表）、原證八（10月18日工務會議
    紀錄），證明麗明公司已同意依該證物所示之完工日期，展
    延至90年10月25日，而互耀公司完工日期為90年10月23日，
    故未有逾期完工之事實云云。然查，上開台中地院92年度重
    訴字第 102號判決認本件未遲延係以該件訴訟中所提出之原
    證五、六、七、八號文件，作為麗明公司同意展延之證據。
    惟該案判決，經麗明公司不服提起上訴後，台中高分院再傳
    訊業主宏築建設公司派駐工地負責員工李繼昌作證後，經上
    訴人參核證人乙○○之證詞，認為互耀公司當初向上訴人所
    為施工未遲延之轉述，與證人乙○○、李繼昌等人證詞有出
    入，且依一般經驗法則，互耀公司所述不合情理，認其有施
    工遲延情事，上訴人乃與麗明公司成立訴訟上之和解，其事
    證如下：按原證五、六、七證物上，上訴人與互耀公司人
    員均未簽名，僅麗明公司員工之乙○○簽名，有該等文件可
    稽（台中地院92年度重訴字第 102號卷第55頁─第62頁）。
    依一般經驗法則，該文件應非上訴人或互耀公司代理上訴人
    與麗明公司合意約定展延工期之文件，否則何以無上訴人或
    互耀公司人員之簽名。該等文件之施工進度實如麗明公司
    工地負責人乙○○所稱：「這資料上面有標示合約進度，因
    為『理成』遲延所以這份資料是我修正之後拿給建設公司的
    ，因為理成起步慢，所以我們就催他，這份資料是我們跟業
    主的進度，不代表我們與理成的進度，我們是有把整棟大樓
    的預定進度給業主，這是業主要求，單項工程結構體完工的
    日期，這是細部明細表，原合約日期因為理成遲延所以調整
    一下報告給業主」等語；再者，依該案中之原證五，六號文
    件內容，亦載有非上訴人所負責之樓版澆置工程，足可證明
    上開原證五、六號文件即修正後之工程進度預定表係麗明公
    司提供予業者宏築建設公司參考之用，並非麗明公司與上訴
    人約定之進度。另依證人乙○○所稱：「原證八，因為理
    成從工程開工慢，施工中也有延誤，因為其他部分要配合，
    所以才在90年10月18日開會，看理成何時可以完工，因為理
    成已經遲延，我希望理成可以告知確實完工日期，所以他講
    說10月25日可以完工，並不是同意他延到這時候完工」等語
    ，據此，原證八（即10月18日工務會議紀錄）亦非麗明公司
    與上訴人公司合意展延工期之協議書，而僅係麗明公司將上
    訴人當時所報告可實際完工之日期，加以記載並陳報其業主
    之用而已。參以證人李繼昌所述：「我可以證明兩造間之
    工期是主要進度，如果被上訴人（即本件上訴人）有延誤，
    則會耽誤後面的工期。本件被上訴人（即本件上訴人）有延
    誤之情形，於8月中旬至9月初大約有延誤45天至50天，而總
    工期會算結果是延誤55天」、「我們與麗明公司約定之之鋼
    構工程應在9月初或是9月中旬完成，但是有關理成工業公司
    與麗明營造公司間約定之工程日期我不清楚，但我知道工期
    沒有展延。」等語。麗明公司與業主間約定之完工期限既在
    90年9月初或9月中旬以前，則麗明公司與上訴人之約定完工
    期限，亦應在此期日之前，自不可能在90年10月25日。是上
    訴人對互耀公司所述完工期日，即有高度懷疑，因此於上訴
    於台中高分院乃與麗明公司成立訴訟上和解。是台中地院援
    引該案中之原證五、六、七、八號證據，尚難認上訴人已同
    意互耀公司就系爭工程完工日期展延至90年10月25日之事實
    。至證人即上訴人公司員工康添吾雖於台中地院92年度重訴
    字第102號事件審理時證述：90年9月上旬起開始下雨，並有
    颱風來襲，故與業主麗明公司開工務會議協調完工日期展延
    至90年10月25日等語（台中地院92年度重訴字第 102號卷第
    103頁─第104頁），然此與證人乙○○、李繼昌所證述情節
    並不相符，況系爭工程完工日期已排定為90年 8月28日，則
    90年 9月起縱有颱風來襲，亦屬逾期完工後所發生之事實，
    麗明公司自不可能於上訴人逾期完工後再以颱風侵襲為由而
    同意展延工期，是證人康添吾所證尚難採為系爭工程有展期
    之事實，併此敘明。
(5)、被上訴人又引用最高法院42年台上字第1306號及51年台上字
    第665號判例，主張上開台中地院92年度重訴字第102號判決
    ，因採信上訴人主張系爭工程並未遲延事實，上訴人因而獲
    勝訴判決，故上訴人應受該判決既判力之拘束，不得於本件
    訴訟中為相反之攻擊防禦方法云云。惟所謂既判力之拘束者
    ，係指訴訟標的之法律關係於「確定判決」中經裁判者，當
    事人之一造以該「確定判決」之結果為基礎，於新訴訟作為
    攻擊防禦方法時，他造始應受拘束而言。本件被上訴人所稱
    之台中地院92年度重上字第 102號判決，經麗明公司提起上
    訴後，與上訴人成立訴訟上之和解，上訴人願意被罰逾期違
    約2,730, 886元，已如前述，是該案並非確定判決，已無疑
    義。又依民事訴訟法第380條第1項規定：「和解成立者，與
    確定判決有同一之效力」，上開台中地院民事判決並非確定
    判決，並無既判力可言。該事件係因和解而確定，如認和解
    與確定判決有同一效力，而應受既判力之拘束者，係上訴人
    施工逾期而被處罰逾期違約金之相關法律關係，上訴人引用
    上開台中地院民事判決，主張該判決之訴訟標的法律關係係
    相關上訴人施工未逾期之事實，已於該判決確定而受拘束云
    云，顯有誤會。
(6)、另被上訴人又主張系爭工程於90年 9月中，歷經納莉、利奇
    馬兩颱風，於90年10月中又有海燕颱風侵襲，其因風雨無法
    動工期間，不應計入逾期完工日數云云。然查系爭工程已排
    定之完工日為90年 8月28日，已如前述，而上開颱風來襲日
    期均在系爭工程合約所定應完工日期之後，並非在系爭工程
    合約所定施工期間，互耀公司所以遇颱風來襲而無法施工，
    亦係因其遲延完工所致，如其不遲延完工，自無遭遇颱風而
    無法施工之情形，故因颱風無法施工，亦係可歸責於互耀公
    司本身之事由，被上訴人主張因颱風而無法施工之日期不能
    計入逾期完工日數云云，應無可採。
(7)、綜上，上訴人抗辯：系爭工程有逾期完工之事實，應屬可採
    。又系爭工程完工日期為90年 8月28日，互耀公司於90年10
    月23日始完工，已如前述，則其逾期完日總日數應自90年 8
    月29日起算至90年10月23日止，即90年8月份有3日（29、30
    、31日）、 9月份有30日、10月份有23日，合計56日。是上
    訴人抗辯互耀公司逾期完工57日、麗明公司上開91年 8月29
    日以（91）麗字第 0829279號函主張上訴人逾期完工57日及
    證人李繼昌證稱：總工期會算結果延誤55天云云，均顯係未
    詳予精算所發生之錯誤，尚難全予採信，系爭工程逾期完工
    之總日數應以56日計算為是。
(二)、互耀公司所施作之系爭工程有無瑕疵，上訴人可否主張瑕疵
    修補之支出費用（即麗明公司之瑕疵扣款247,013元 ）與被
    上訴人上開工程款債權互為抵銷？
(1)、被上訴人主張互耀公司所施作之系爭工程，已交由業主驗收
    通過，可見並無任何瑕疵，伊不必負責云云。
(2)、經查，麗明公司工地負責人乙○○於本院審理時證稱：「前
    面五項，是他合約內應作，而未作，我們請人代作。打勾是
    逾期完工，使別人無法施作，是待工的損害。打三角是瑕疵
    、修補的費用」、「上證五扣款明細前面是與鋼構有關，後
    面的也是因為鋼構工程引起的。」（本院卷(二)第44頁、第46
    頁）；又互耀公司施作之工作品質有瑕疵，應重新施作部分
    ，業經麗明公司重新分包由芳作、永達興、造祥、城市彬、
    汪承、祥億、振和等承包商施作，共支出247,013元 ，且麗
    明公司已自上訴人得領取之工程款中直接扣除，此有麗明公
    司寄發予上訴人之廠商扣款通知書、計價單查詢及統一發票
    等在卷可稽（本院卷(二)第34頁、第35頁），被上訴人對此亦
    不爭執，堪信為真實，是上訴人抗辯，系爭工程確有瑕疵之
    事實，應係屬實而可採信。
(3)、惟按工作有瑕疵者，定作人得定相當期限，請求承攬人修補
    之。承攬人不於前項期限內修補者，定作人得自行修補，並
    得向承攬人請求償還修補必要之費用，民法第 493條第1、2
    項定有明文，是所謂定作人得自行修補，係以承攬人不於定
    作人所定之期間內修補，或拒絕修補為其要件。良以定作人
    既願訂定承攬契約而將其工作委由承攬人承製，顯見對於工
    作瑕疵之補正，亦以承攬人有較強之修繕能力，能夠以較低
    廉之成本完成修補，定作人倘未先行定期催告承攬人是否修
    補瑕疵，自不容其逕自決定僱工修繕；此不獨就契約係締約
    雙方以最低成本獲取最大收益之經濟目的所必然獲致之結論
    ，且就避免使承攬人負擔不必要之高額費用之公平原則而言
    ，乃不可違背之法則（最高法院86年度台上字第2298號判決
    意旨參照）。本件系爭工程合約既為承攬之法律性質，則有
    關承攬之工作具有瑕疵時，自應適用民法第493條第1、2 項
    之規定，而本件麗明公司並未通知上訴人修補，上訴人亦未
    通知互耀公司進行瑕疵修補，為兩造所不爭執，則上訴人自
    不得請求互耀公司給付修補瑕疵所支出之費用，進而主張與
    被上訴人所請求之工程款債權互為抵銷。
(三)、上訴人以逾期違約罰款與被上訴人請求之工程款債權主張抵
    銷有無理由？其所得主張抵銷之債權金額為何？
(1)、查依系爭合約第 7條約定：各工程依工程承攬單之工程進度
    施工，如有逾期每逾1日罰總價之千分之3，甲方得逕行自應
    付乙方之工程款內扣除，如有不足由乙方及其連帶保證人連
    帶賠償之。本件互耀公司逾期完工達56日，已如前述，如以
    每逾期 1日，按總價金額千分之3計算，違約金達8,904,000
    元，以一般客觀事實、社會經濟狀況及當事人所受之損害觀
    之，實屬過高。依民法第 252條規定：「約定之違約金額過
    高者，法院得減至相當之數額」，且此項核減，法院得以職
    權為之（最高法院79年台上字第1612號判例參照）；本院審
    酌當地社會現況、承攬人逾期完工日數部分係因颱風所致、
    承攬人之所得報酬、上訴人若互耀公司能如期完工，即可如
    數向麗明公司請領工程款並免遭麗明公司罰 款2,750,886元
    等情，認應將違約金計算比例依總價按日以千分之 1計算為
    適當，據此，此部分之逾期完工違約金為2,968,000元（53,
    000,000×千分之1×56＝2,968,000）， 上訴人以此金額主
    張抵銷，應為可採。
(2)、至上訴人以系爭工程合約第11條第（ 2）款約定：如因乙方
    （即互耀公司）延誤之原因致甲方（即上訴人）受業主罰款
    時概由乙方負責。甲方並得逕行自應付予乙方之工程款中扣
    除，如有不足時，乙方及其連帶保證人應連帶賠償。而其與
    麗明公司於訴訟上達成和解， 實際給付麗明公司2,750,886
    元之逾期違約金，故依上開約定，其亦可就此部分主張與被
    上訴人所請求之工程款債權抵銷云云。然查，上訴人所主張
    之逾期違約及上開麗明公司對上訴人所為之違約扣款，係均
    因互耀公司之逾期違約所致，上訴人自不得以一個違約之原
    因事實，而重複請求以致雙重得利；再者，上開系爭工程合
    約第 7條已就逾期違約有所約定，則系爭工程合約第11條第
    （ 2）款之其他約定，應認係就逾期違約金以外之事項所為
    之約定，故上訴人自就互耀公司逾期違約部分，自難再以系
    爭工程合約第11條第（ 2）之約定再為請求，上訴人主張其
    可依上開約定，向被上訴人請求給付2,750,886元云云 ，即
    屬無據，應予駁回。
(3)、按債務人於受通知時，所得對抗讓與人之事由，皆得以之對
    抗受讓人。債務人於受通知時，對於讓與人有債權者，如其
    債權之清償期，先於所讓與之債權或同時屆至者，債務人得
    對於受讓人主張抵銷；又二人互負債務，而其給付種類相同
    ，並均屆清償期者，各以其債務，與他方之債務，互相抵銷
    ，民法299條、第334條分別定有明文。本件上訴人既對互耀
    公司有逾期違約罰款2,968,000元之債權 ，互耀公司雖將其
    債權讓與被上訴人，上訴人可對抗互耀公司之事由仍得對被
    上訴人主張之，又兩造所負債務均為金錢債務，且均屆清償
    期，依其債之性質亦無不能抵銷之情事，則上訴人主張以上
    開2,968,000元逾期違約債權與本件承攬工程款 、鋼板溢扣
    款共3,118,454元互為抵銷 ，係屬可採。經抵銷後，被上訴
    人尚可請求上訴人給付150,454元 ，逾此部分之請求，即屬
    無據。
六、綜上所述，被上訴人基於承攬之法律關係請求上訴人給付15
    0,454元，及自92年 7月10日起至清償日止，按年息百分之5
    計算之利息，尚屬有據，應予准許，逾此部分之請求，即屬
    無據，應予駁回，其假執行之聲請亦失所附麗，應併予駁回
    。原審未及審酌抵銷之事實，就超過上開應准許部分為上訴
    人敗訴之判決，並為假執行之宣告，容有未洽。上訴意旨就
    此部分指摘原判決不當，求予廢棄改判，為有理由，爰由本
    院將原判決廢棄改判如主文第 2項所示。至上開應准許部分
    ，原判決判命上訴人給付，並為假執行之宣告，核無違誤，
    上訴意旨，就此部分指摘原判決不當，求予廢棄改判，為無
    理由，應予駁回。
七、本件事證已臻明確，兩造其他攻擊、防禦方法，及提出未援
    用之證據，經斟酌後認不影響判決結果，無逐一論述之必要
    ，併此敘明。
八、據上論結，本件上訴為一部為有理由，一部為無理由，依民
    事訴訟法第450條、第449條第1項、第79條，判決如主文。
中    華    民    國    95    年    5     月    9     日
                  民事第十五庭審判長法  官  黃騰耀
                                    法  官  許文章
                                    法  官  黃國永
正本係照原本作成。
如不服本判決，應於收受送達後20日內向本院提出上訴書狀，其
未表明上訴理由者，應於提出上訴後20日內向本院補提理由書狀
（均須按他造當事人之人數附繕本）上訴時應提出委任律師或具
有律師資格之人之委任狀；委任有律師資格者，另應附具律師資
格證書及釋明委任人與受任人有民事訴訟法第466條之一第一項
但書或第二項（詳附註）所定關係之釋明文書影本。
中    華    民    國    95    年    5     月    11    日
                                    書記官  葉國乾
附註：
民事訴訟法第四百六十六條之一（第一項、第二項）：
對於第二審判決上訴，上訴人應委任律師為訴訟代理人。但上訴
人或其他法定代理人具有律師資格者，不在此限。
上訴人之配偶、三親等內之血親、二親等內之姻親，或上訴人為
法人、中央或地方機關時，其所屬專任人員具有律師資格並經法
院認為適當者，亦得為第三審訴訟代理人。


司法院資訊處製作；財團法人民間司法改革基金會備份。
